【裁判字號】    98,上易,218
【裁判日期】    980416
【裁判案由】    竊盜
【裁判全文】
臺灣高等法院臺南分院刑事判決    98年度上易字第218號
上  訴  人  臺灣臺南地方法院檢察署檢察官
被      告  丙○○
                    (現於臺灣臺南監獄執行中)
被      告  乙○○
                    (現於臺灣臺南監獄臺南分監執行中)
上列上訴人因被告竊盜案件，不服臺灣臺南地方法院97年度易字
第968號中華民國97年11月25日第一審判決（起訴案號：臺灣臺
南地方法院檢察署96年度營偵字第1774號、97年度營偵字第81號
、97年度營偵字第99號、97年度營偵字第316號），提起上訴，
本院判決如下：
    主  文
原判決關於丙○○、乙○○無罪部分 (即起訴書附表22部分)撤
銷。
丙○○、乙○○共同攜帶兇器竊盜，丙○○累犯，處有期徒刑捌
月、乙○○處有期徒刑柒月。
    事  實
一、丙○○曾因違反麻醉藥品管理條例、違反肅清煙毒條例案件
    ，經法院判處罪刑確定，入監服刑，亦曾因施用第二級毒品
    之違反毒品危害防制條例案件，經臺灣彰化地方法院以95年
    度彰簡字第299號判決判處有期徒刑4月確定，於民國96年1
    月5日縮刑期滿執行完畢；惟丙○○又因施用第一、二級毒
    品案件，經臺灣彰化地方法院及本院分別判處罪刑確定，現
    在監執行中。另乙○○亦曾因施用第一級毒品案件，經臺灣
    臺南地方法院以93年度訴字第725號判決判處有期徒刑8月，
    緩刑3年確定，然乙○○於緩刑期間另犯竊盜案件，經臺灣
    臺南地方法院以95年度簡字第3582號判決判處拘役40日確定
    ，入監服刑至96年3月10日執行完畢；然乙○○於緩刑期間
    另因施用第一級毒品案件，經臺灣臺南地方法院以95年度訴
    字第1537號判決判處有期徒刑1年，嗣經提起上訴後，由本
    院以96年度上訴字第461號判決駁回上訴而告確定，惟因符
    合減刑條例之規定，再由同院裁定將上開宣告刑減為有期徒
    刑6月確定。惟乙○○因此遭臺灣臺南地方法院於96年12月
    29日以96年度撤緩字第98號裁定撤銷上開緩刑，並裁定將先
    前宣告之有期徒刑8月減為有期徒刑4月，現在監執行中。
二、丙○○與乙○○共同基於意圖為自己不法所有之竊盜犯意聯
    絡，於民國 (下同）96年7月中旬，由丙○○駕車搭載乙○
    ○前往臺南縣新營市○○路1072號現無人住之「鳳神大樓」
    前，推由乙○○進入該大樓內，持其所有之利剪竊取該大樓
    內之消防設備（消防管銅製錨子、銅製接頭）及電纜配線，
    得手後，由丙○○將竊得之電纜線削皮連同消防設備等，持
    往臺南縣鹽水鎮茄薄資源回收場變賣，而變賣所得新台幣（
    以下同）六千元，丙○○分得二千元，乙○○分得四千元。
三、案經臺南縣警察局新營分局送請臺灣臺南地方法院檢察署檢
    察官偵查起訴。
    理  由
甲、程序部分：
    一、被告丙○○部分：被告以外之人於審判外之陳述，雖不
        符前4條之規定，而經當事人於審判程序同意作為證據
        ，法院審酌該言詞陳述或書面陳述作成時之情況，認為
        適當者，亦得為證據。當事人、代理人或辯護人於法院
        調查證據時，知有第159條第1項不得為證據之情形，而
        未於言詞辯論終結前聲明異議者，視為有前項之同意。
        刑事訴訟法第159條之5定有明文。被告丙○○對檢察官
        所舉用以證明被告丙○○犯罪之各項證據，均表示同意
        採為證據，且無事實顯示係公務員因違法蒐證所取得之
        證據，本院審酌該等供述證據、非供述證據作成時之情
        況暨各該證據之性質，亦認為適於作為證據，依刑事訴
        訟法第159條之4第2款、第159條之5等規定，應認均有
        證據能力。
    二、被告乙○○部分：
        (一)按被告以外之人於審判外之言詞或書面陳述，除法
            律有規定者外，不得作為證據；被告以外之人於偵
            查中向檢察官所為之陳述，除顯有不可信之情況者
            外，得為證據，刑事訴訟法第159條第1項、第159
            條之1第2項定有明文。次按「被告以外之人於偵查
            中向檢察官所為之陳述，依刑事訴訟法第159條之1
            第2項之規定，原則上為有證據能力之傳聞證據，
            得為證據之使用；除顯有不可信之情況者，始例外
            否定其證據能力，而為證據使用之禁止。被告以外
            之人，包括共同被告（指於一個訴訟關係中，同列
            為被告之人）、共犯、被害人、證人等。偵查中檢
            察官訊問被告以外之共同被告，該共同被告所為之
            陳述，屬於自己犯罪部分，乃被告之自白範疇，涉
            及其他共同被告犯罪事實者，則屬傳聞證據。後者
            ，檢察官『如係』以證人身份傳喚訊問共同被告，
            依法自應使其具結，以擔保證言係據實陳述。若違
            背具結之規定，未令「證人」於供前或供後具結，
            依同法第158條之3之規定，其證言不得作為證據，
            應予排除。倘檢察官係以被告身份為傳喚訊問共同
            被告，或以證人身份傳訊並已依法令其具結者，則
            該共同被告不論係以被告，或證人身份於偵查中向
            檢察官所為之陳述，同屬傳聞證據。此項傳聞證據
            證據能力之有無，應依刑事訴訟法第159條之1第2
            項之規定為斷」；又「依司法院釋字第582號解釋
            理由闡釋：『為確保被告對證人之詰問權，證人（
            含共同被告及其他具證人適格之人）於審判中，應
            依人證之法定程式，到場具結陳述，並接受被告之
            詰問，其陳述始得作為認定被告犯罪事實之判斷依
            據。』『被告以外之人（含證人、共同被告等）於
            審判外之陳述，依法律特別規定得作為證據者（刑
            事訴訟法第159條第1項參照），除客觀上不能受詰
            問者外，於審判中，仍應依法踐行詰問程式。』等
            意旨，刑事被告詰問證人之權利，係憲法保障之基
            本訴訟權，不容任意剝奪。雖檢察官或司法警察官
            、司法警察於偵查或警詢中訊問證人，不生應行詰
            問程式之問題，但此項未經被告詰問之被告以外之
            人於偵查中向檢察官或警詢中向司法警察官、司法
            警察所為之陳述雖例外地得為證據，然因未經被告
            詰問，仍應認屬於未經合法調查之證據，此項詰問
            權之欠缺，應於審判中由被告行使以資補正，而完
            足為經合法調查之證據」，最高法院96年度台上字
            第3922號、97年度台上字第5037號判決意旨可資參
            照。
        (二)被告乙○○於原審準備程序中，對於檢察官所舉用
            以證明其犯罪之各項證據，否認丙○○於偵查中及
            警詢筆錄之證據能力，而其餘部分則無意見等語（
            詳原審卷第49頁）。查共同被告丙○○之警訊中所
            為之陳，屬被告以外之人於審判外之言詞陳述，亦
            查無刑事訴訟法第 159條之2、之3、之5所列情形
            ，依同法第159條第1項之規定，不得作為證據。至
            共同被告丙○○於偵查中以被告身分接受檢察官訊
            問時所為之陳述，參酌前引最高法院96年度台上字
            第3922號判決意旨，共同被告丙○○當時既非以證
            人身分接受訊問，自無具結之必要；至其以證人身
            分具結後所為之陳述，既與法定程序無違，自無從
            認其具結後所為之證述有何不得作為證據之情形。
            且共同被告丙○○此等偵查中所為陳述、證述，雖
            均屬傳聞證據，但被告乙○○並未指明有何顯不可
            信之狀況存在，依刑事訴訟法第159條之1第2項之
            規定，得為證據。且原審於97年11月11日審理程序
            中，亦已依檢察官之聲請而將共同被告丙○○列為
            證人而進行交互詰問，並依被告乙○○之聲請命共
            同被告丙○○與伊對質（詳原審卷第123至131頁）
            。從而，被告乙○○對於上開供述證據詰問權之欠
            缺亦已於審判程序中補正，是依前引最高法院97年
            度台上字第5037號判決意旨，本案共同被告丙○○
            於偵查中以被告身分所為之供述暨其以證人身分具
            結後所為之證述，均得為本案認定事實之基礎。其
            餘檢察官所舉用以證明被告乙○○犯罪之其餘各項
            供述、非供述證據，均據被告乙○○表示同意採為
            證據，且無事實顯示係公務員因違法蒐證所取得之
            證據，本院審酌該等供述證據、非供述證據作成時
            之情況暨各該證據之性質，亦認為適於作為證據，
            依刑事訴訟法第159條之4第2款、第159條之5等規
            定，應認均有證據能力。
乙、實體部分：
    一、訊據被告丙○○對於96年7月中旬，駕車搭載乙○○前
        往「鳳神大樓」，推由乙○○進入該大樓內，持其所有
        之利剪竊取該大樓內之消防設備（消防管銅製錨子、銅
        製接頭）及電纜配線，得手後，由其幫忙將竊得之電纜
        線削皮連同消防設備等，持往資源回收場變賣，由其2
        人朋分花用等情，業據其在警訊、偵查、原審及本院審
        理時，坦白承認 (詳臺南縣警察局第0000000000號卷第
        40頁至第43頁、第49頁偵查卷第22頁至第24頁、原審卷
        第48頁、第126頁、第127頁、本院98年4月2日筆錄)，
        核與該大樓管理員甲○○指訴情節相符 (詳臺南縣警察
        局第0000000000號卷74頁、第75頁)，至被告丙○○於
        本院審理時，翻異前供，否認與乙○○參與犯罪，查與
        前述供詞相悖，顯不足取，此部分事證明確，犯行應可
        認定。
    二、訊據被告乙○○則否認竊取「鳳神大樓」內之銅製消防
        設備之水管之接頭及電纜配線辯稱：丙○○僅載伊到該
        大樓外，伊並未進入竊取該大樓之消防設備或電纜線，
        至伊交付丙○○變賣之銅製品並非消防器材，而電纜線
        其實是家用電線，均係伊與友人劉龍豹共用之倉庫中取
        得，非竊自「鳳神大樓」等語。惟查：
        (一)丙○○確於上開時間駕車搭載乙○○前往臺南縣新
            營市○○路1072號「鳳神大樓」，並由乙○○進入
            該大樓內，竊取該大樓內之銅製消防設備連接水管
            之接頭及電纜配線，得手後，由丙○○持往臺南縣
            鹽水鎮李論所經營之茄薄資源回收場變賣，而將變
            賣所得2人朋分花用等情，業據共犯丙○○於偵查
            中結證供稱：「關於鳳神大廈消防設備之銅製接頭
            、錨子及線路配線電纜部分係由乙○○行竊的……
            他跟我這些東西是鳳神大廈的，他要我幫他拿去變
            賣」 (詳96年營偵字第1774號卷第91頁)、「96年7
            至8月之前乙○○曾提議至鳳神大廈竊取電纜線」
            、「在96年7月17日或18日，乙○○要我載他到鳳
            神大廈，我在載他去之前就知道他要偷電纜線，我
            載他到鳳神大廈後就離開回到我住臺南縣鹽水鎮的
            朋友那邊……。之後他跟我說他有電線要我到汽車
            旅館幫忙削皮，消好皮後我幫他載電纜線道台南縣
            鹽水鎮茄苳資源回收場變賣，賣得6000元，我分得
            2000元，乙○○分得4000元……乙○○拿銅製品要
            我幫他拿去賣，我看該銅製品接頭上面還黏有布製
            水管，缺口很整齊」 (詳97年營偵字第99號卷第38
            頁、97年營偵字第316號卷第24頁)。復於原審詰問
            時證稱：「編號22部分 (指本件鳳神大樓行竊部分
            )，我是騎機車載乙○○去的，他說要去拚經濟，
            拚經濟就是偷的意思」、「當天晚上他有叫我去削
            電纜線」、「「他拿消防設備給我確實有說是從鳳
            神大樓偷的」（詳原審卷第126頁至第128頁）。即
            被告乙○○於偵查中亦坦承：「我坦承編號22之犯
            行」 (詳詳96年營偵字第1774號卷第92頁)。
        (二)參以證人即該大樓管理員甲○○於警訊時明確指稱
            ：「鳳神大樓內的消防設備 (消防管銅製錨頭、銅
            製接頭)及大樓內配線電纜有失竊……消防管銅製
            錨頭、銅製接頭失竊13組，大樓內配線電纜設備全
            部失竊」，證人劉俊賢亦證稱：「乙○○告訴我他
            先去竊取新營市○○路1072號鳳神大樓之消防設備
            及內配線電纜變賣，後來見有機可圖，才又帶丙○
            ○前去消防設備及內配線電纜」、「我曾見過乙○
            ○以塑膠袋裝裸銅線及銅製品」 (詳臺南縣警察局
            第0000000000號卷第74頁、第85頁、第86頁)。
        (三)綜上所述，被告乙○○與丙○○確有上開共同行竊
            之犯行，空言否認，顯係卸責之詞不足採信，犯行
            亦可認定。
    三、查被告丙○○、乙○○共同意圖為自己不法之所有，共
        同竊取無人居住之鳳神大樓內消防設備及內配線電纜，
        且銅製品接頭上面還黏有布製水管，缺口很整齊，顯係
        使用利剪剪下，核其所為係犯刑法第321條第1項第3款
        之罪，被告丙○○、乙○○2人間有犯意之聯絡，行為
        之分擔，均為共同正犯，公訴人雖認被告丙○○僅係幫
        助犯，惟被告丙○○既事先知悉乙○○擬往行竊，猶騎
        機車載其前往，事後又幫其剝削電纜線銷贓，並分得贓
        款，其事前同謀，事後分贓，自有犯意之連絡，應屬共
        同正犯，公訴人認係幫助犯，尚有未合，被告丙○○、
        乙○○2人有事實欄所載前案有期徒刑執行完畢之紀錄
        ，有臺灣高等法院被告前案紀錄表在卷可按，其於前開
        有期徒刑之執行完畢後5年內，故意再犯本案如附表一
        編號1至21所示有期徒刑以上之罪，俱為累犯，應均依
        刑法第47條第1項之規定加重其刑。至行竊所使用之利
        剪，業經本案已確定部分予以沒收，故不再宣告沒收，
        並予敘明。
    四、原審未予詳察，遽予無罪之諭知，自有未洽，檢察官上
        訴意旨，指摘原判決此部分不當，為有無理由，自應將
        原判決此部分予以撤銷改判，爰審酌被告丙○○、乙○
        ○分別有如犯罪事實欄所示前案經法院判決確定、入監
        服刑紀錄，且被告乙○○係在緩刑期間內犯罪，其2人
        素行均非良好，且多次行竊，對社會治安影響甚鉅被告
        2人各自之智識程度、家庭狀況等一切情狀，均分別量
        丙○○累犯，處有期徒刑捌月、乙○○處有期徒刑柒月
        。
丙、據上論斷，應依刑事訴訟法第369條第1項前段、第364條、
    第299條第1項前段、刑法第28條、第321條第1項第3款、第
    47條第1項，判決如主文。
本案經檢察官江守權到庭執行職務。
中    華    民    國    98    年    4     月    16    日
                  刑事第五庭    審判長法  官  楊明章
                                      法  官  楊子莊
                                      法  官  戴勝利
以上正本證明與原本無異。
不得上訴。
                                      書記官  陳淑貞
中    華    民    國    98    年    4     月    16    日
附錄：本案論罪科刑法條全文：
中華民國刑法第321條第1項
犯竊盜罪而有左列情形之一者，處 6 月以上、 5 年以下有期徒
刑：
一、於夜間侵入住宅或有人居住之建築物、船艦或隱匿其內而犯
    之者。
二、毀越門扇、牆垣或其他安全設備而犯之者。
三、攜帶兇器而犯之者。
四、結夥三人以上而犯之者。
五、乘火災、水災或其他災害之際而犯之者。
六、在車站或埠頭而犯之者。


司法院資訊處製作；財團法人民間司法改革基金會備份。
